【裁判字號】    98,上易,2023
【裁判日期】    981005
【裁判案由】    詐欺
【裁判全文】
臺灣高等法院刑事判決                98年度上易字第2023號
上  訴  人
即  被  告  乙○○
上列上訴人即被告因詐欺案件，不服臺灣板橋地方法院98年度簡
上字第527 號，中華民國98年6 月26日第一審判決（聲請簡易判
決處刑案號：臺灣板橋地方法院檢察署97年度偵字第24843 號）
，提起上訴，本院判決如下：
    主  文
上訴駁回。
    事  實
一、乙○○與某真實姓名、年籍不詳自稱「林先生」之成年男子
    及「林先生」所屬詐騙集團成員，共同意圖為自己不法所有
    ，基於詐欺取財之犯意聯絡，先由乙○○於民國（下同）97
    年7 月1 日某時許，在臺北縣板橋市○○○路上某處，將其
    申請開立之永豐商業銀行土城分行帳號00000000000000號帳
    戶之存摺影本交予「林先生」，再由「林先生」及其所屬詐
    騙集團成員，於如附表所示時間、地點，以如附表所示方式
    ，詐騙甲○○、丙○○，致二人陷於錯誤，依詐騙集團成員
    指示，分別匯款新臺幣（下同）170 萬元、100 萬元至乙○○前揭帳戶內，迨詐騙得手，「林先生」隨即偕同乙○○，
    於97年7 月2 日下午3 、4 時許，前往永豐商業銀行土城分
    行，將甲○○、丙○○匯入該帳戶之款項分次提領完畢，一
    次提領260萬元、一次提領10萬元，均交予「林先生」處理
    ，乙○○則受領不詳金額作為報酬。嗣甲○○、丙○○察覺
    有異，報警處理，因而查悉上情。
二、案經臺北縣政府警察局土城分局報告臺灣板橋地方法院檢察
    署檢察官偵查後聲請以簡易判決處刑；經原審普通庭諭知依
    通常程序審理。
    理  由
一、訊據上訴人即被告乙○○矢口否認有為詐欺取財犯行，辯稱
    ：其係應徵司機工作，交付存摺影本作為薪資轉帳之用，會
    幫忙領錢，是因「林先生」表示每個員工都是這樣配合，其
    智識程度不高，因此受騙，其前去跑腿工作3 日只領到3 千
    元工資，目前並無工作，連健保費都無力繳納云云。
二、惟查：
（一）詐騙集團成員於如附表所示時間、地點，以如附表所示方
      式，詐騙甲○○、丙○○，致二人陷於錯誤，分別匯款17
      0 萬元、100 萬元，至乙○○申請開立之永豐商業銀行土
      城分行帳號00000000000000號帳戶內之事實，為被告所不
      爭執（見原審卷第23頁反面、本院卷第21頁反面），且經
      證人即被害人甲○○、丙○○於警詢時就其等被害情節證
      述甚詳（見偵查卷第14、15頁；偵查卷第23、24頁）；另
      有甲○○、丙○○二人之匯款資料（見偵查卷第16至18頁
      ；偵查卷第26至28頁）、系爭帳戶開戶資料及交易明細（
      見偵查卷第35至39頁；簡易庭卷第11至13頁）各一份在卷
      可稽，自屬真實。而甲○○、丙○○所匯款項，係由乙○○於97年7 月2 日下午3 、4 時許，前往永豐商業銀行土
      城分行分二次提領完畢，一次提領260 萬元、一次提領10
      萬元等情，亦為被告所自承（見原審卷第23頁反面），並
      有上開帳戶交易明細，及永豐商業銀行土城分行監視錄影
      器所拍攝被告提款畫面之翻拍照片（見偵查卷第40至44頁
      ）各一份附卷可佐，同無疑義。是檢察官依據各被害人遭
      詐騙之款項乃匯入被告帳戶內，被告並親往銀行提領，認
      定被告有參與詐騙集團如附表所示之詐欺取財犯行，洵屬
      有據。
（二）被告雖以前詞置辯，主張其遭詐騙集團成員欺騙、利用，
      主觀上不具詐欺取財犯意云云，惟：
    1.金融機構帳戶之開設，並無特別限制，一般人均可申請，
      苟有使用金融帳戶之必要，自以使用本人或可信賴親友之
      帳戶較為便捷，亦可避免使用他人帳戶，遭他人將帳戶內
      款項領走之危險。是一般人當可預知，如非因財產犯罪等
      不法目的，尚無迂迴使用他人帳戶之理。兼之，數年來詐
      騙集團收集他人帳戶供行騙使用之訊息，經政府宣導及媒
      體廣為報導，早為公眾所週知。被告年已50歲，自稱為計
      程車司機（見原審卷第22頁反面），顯具一定智識程度及
      社會經驗，對此難以諉為不知。其猶為前述提供帳戶及代
      為領款之行為，難認主觀上不具犯意。
    2.反面觀之，現今社會因貪圖小利而販售自己帳戶之情形，
      屢見不鮮，就詐騙集團而言，僅需付出一定代價，即能取
      得可完全掌控之帳戶，當無選擇一個隨時可能遭人掛失之
      帳戶作為詐騙工具之理。尤其，本案詐騙之總額270 萬元
      ，數額甚高，各金融機構就轉帳、金融卡提領之額度非無
      限制，欲在短期內領取270 萬元，多要帳戶名義人親往銀
      行辦理。如果詐騙集團與被告不具一定信任關係，得確認
      被告願意配合前往金融機構提款，則大費周章實施詐術詐
      得之財物，即有可能因此無法取得，豈非白費氣力？足見
      被告與詐騙集團成員間，確有犯意聯絡。
    3.此外，被告辯解之情節有諸多瑕疵，益徵所辯不足採信。
      例如：其對應徵之公司名稱、地點及與其接洽者「林先生
      」的真實年籍，均表示不清楚（見原審卷第22頁反面、本
      院卷第22頁反面），有違事理；而所述試用期間之工作內
      容，僅是聊天、提供帳戶予公司使用、坐計程車前往金融
      機構提錢（見偵查卷第5 頁），非僅與司機工作無關，如
      此即得輕鬆日入千元（見偵查卷第6 頁），亦與常情相悖
      ；另被告表示其帳戶事後被「林先生」取走，聯絡不到「
      林先生」云云，卻遲未報警（見原審卷第22頁反面），同
      有蹊蹺。此與上開各節相互以參，被告所辯顯係事後卸責
      之詞。
（三）綜上所述，本案事證明確，被告犯行明確，所辯為無理由
      ，應依法論科。
三、核被告所為如附表編號1 、2 所示犯行，均係犯刑法第339
    條第1 項之詐欺取財罪。其與「林先生」及「林先生」所屬
    詐欺集團成員，具有犯意聯絡，行為分擔，應論以共同正犯
    。被告所犯上開二罪，犯意各別，行為互殊，應分論併罰。
    原法院簡易庭以被告犯詐欺取財罪，事證明確，予以論罪科
    刑，固非無見，惟認被告所犯上開二罪屬接續犯，容有未恰
    ，蓋刑法上之接續犯，係指以單一行為，經數個階段，持續
    侵害同一法益而言（最高法院70年度臺上字第2898號判例要
    旨參照），詐騙集團對被害人甲○○、丙○○詐騙之時間縱
    然相近，但行為仍屬可分，且被害之財產法益各別，與接續
    犯之要件不符。是被告上訴否認犯罪，雖無理由，惟因原法
    院簡易庭判決既有上開可議之處，仍屬無可維持。原法院普
    通庭爰予以撤銷改判，並因所認定之犯罪事實，與檢察官聲
    請簡易判決書所載被告係基於幫助詐欺取財之犯意提供上開
    帳戶存摺影本予「林先生」，及被告僅犯單一詐欺取財罪等
    事實，顯然不符，而檢察官係就單一詐欺取財罪聲請簡易判
    決處刑，簡易判決所科之刑又以宣告緩刑、得易科罰金之有
    期徒刑及拘役或罰金為限，自是請求就此犯行判處緩刑或6
    月以下有期徒刑，因此本案有刑事訴訟法第451條之1第4項
    但書第2款之情形，原法院普通庭是依同法第452條規定，應
    依通常程序，自為第一審判決（最高法院92年度臺非字第
    352 號判決要旨參照），進而審酌被告所為危害社會治安及
    金融秩序非輕，惟未見直接獲利，且屬被支配之角色，可非
    難性較其他正犯低，暨其犯罪之動機、目的、手段、素行、
    智識程度等一切情狀，就其所犯上開２項罪名，分別量處有
    期徒刑5月、4月，並諭知易科罰金之折算標準，且定其應執
    行之刑為有期徒刑8月，且依司法院釋字第662號解釋意旨，
    就所定應執行之刑諭知易科罰金之折算標準。至被告為本案
    犯行所得之報酬未經扣案，其並表示已花用完畢（見偵查卷
    第6頁），原審乃不諭知沒收。經核原審認事用法均無違誤
    ，量刑亦稱允恰，應予維持。被告提起上訴，指稱其跑腿3
    天只賺到3千元，目前並無工作，連健保費也無力繳納，請
    求從輕量刑云云，為無理由，應予駁回。
據上論斷，應依刑事訴訟法第368條，判決如主文。
本案經檢察官賴正聲到庭執行職務。
中    華    民    國    98    年    10    月    5    日
                  刑事第九庭審判長法  官  陳貽男
                                  法  官  何信慶
                                  法  官  周盈文
以上正本證明與原本無異。
不得上訴。
                                  書記官  張郁琳
中    華    民    國    98    年    10    月    5     日
附錄：本案論罪科刑法條全文
中華民國刑法第339 條（普通詐欺罪）
意圖為自己或第三人不法之所有，以詐術使人將本人或第三人之
物交付者，處5 年以下有期徒刑、拘役或科或併科1 千元以下罰
金。
以前項方法得財產上不法之利益或使第三人得之者，亦同。
前2 項之未遂犯罰之。
 附表：
┌──┬────┬────┬──────────┬───┬────┬────┬────┐
│編號│詐騙時間│詐騙地點│詐    騙    方    式│被害人│匯款時間│匯款地點│匯款金額│
├──┼────┼────┼──────────┼───┼────┼────┼────┤
│ 1  │97年7 月│不詳（電│撥打電話，佯稱被害人│甲○○│97年7 月│宜蘭縣冬│170 萬元│
│    │2 日    │話詐騙）│家用電話遭人盜用，涉│      │2 日下午│山鄉之冬│        │
│    │        │        │及洗錢，要調查其銀行│      │1 、2 時│山農會廣│        │
│    │        │        │帳號，並指示被害人將│      │許      │興辦事處│        │
│    │        │        │其金錢匯入指定帳戶  │      │        │及宜蘭縣│        │
│    │        │        │                    │      │        │羅東鎮之│        │
│    │        │        │                    │      │        │西門郵局│        │
│    │        │        │                    │      │        │、臺灣銀│        │
│    │        │        │                    │      │        │行羅東分│        │
│    │        │        │                    │      │        │行      │        │
├──┼────┼────┼──────────┼───┼────┼────┼────┤
│ 2  │97年7 月│不詳（電│撥打電話，佯稱被害人│丙○○│97年7 月│臺北市大│100 萬元│
│    │2 日    │話詐騙）│及其配偶遭人冒名申辦│      │2 日下午│安區之國│        │
│    │        │        │帳戶，帳戶將遭凍結，│      │2 時許  │泰世華銀│        │
│    │        │        │並指示被害人將其金錢│      │        │行忠孝分│        │
│    │        │        │匯入指定帳戶        │      │        │行      │        │
└──┴────┴────┴──────────┴───┴────┴────┴────┘


司法院資訊處製作；財團法人民間司法改革基金會備份。
